臺灣高等法院民事裁定
111年度非抗字第54號
再抗告人    陳秀娟  

代  理  人  許坤立律師
相  對  人  粘一敏  



上列當事人間請求票款執行事件，再抗告人對於中華民國111年3
月31日臺灣臺北地方法院111年度抗字第172號裁定，提起再抗告
，本院裁定如下：
    主  文
再抗告駁回。
再抗告費用由再抗告人負擔。
    理  由
一、按對於非訟事件抗告法院之裁定再為抗告，僅得以其適用法
    規顯有錯誤為理由，此觀非訟事件法第45條第3項規定甚明
    。所謂適用法規顯有錯誤，係指裁判所適用之法規顯然不合
    於法律規定，或司法院現尚有效之大法官解釋，或消極不適
    用法規顯然影響裁判者而言，不包括取捨證據、認定事實失
    當之情形在內，亦不包括在學說上諸說併存致發生法律上見
    解歧異之情形在內。次按執票人向本票發票人行使追索權時
    ，得聲請法院裁定後強制執行，票據法第123條亦有明文。
    本票執票人依票據法第123條規定向本票發票人行使追索權
    ，聲請法院裁定准予強制執行，係屬非訟事件，對於此項聲
    請所為裁定，僅依非訟事件程序，就本票形式上之要件是否
    具備予以審查為已足。另依票據法第124條準用第95條規定
    ，本票雖有免除作成拒絕證書之記載，執票人仍應於所定期
    限內，為付款之提示，但發票人主張執票人未為提示者，應
    負舉證之責。
二、本件相對人主張執有再抗告人於民國110年9月6日所簽發如
    原裁定附表所示，並記載免除作成拒絕證書之本票2紙（下
    稱系爭本票），屆期提示，未獲付款，爰聲請本票裁定。經
    原法院司法事務官以111年度司票字第227號裁定（下稱原處
    分）准許相對人就系爭本票所載票款，及自111年11月7日起
    均至清償日止，按年息6％計算之利息為強制執行。再抗告人
    不服，提起抗告，嗣經原法院以111年度抗字第172號裁定(
    下稱原裁定)駁回再抗告人之抗告，再抗告人提起再抗告。
三、再抗告意旨略以：相對人並未提示系爭本票，依票據法第12
    2條第5項規定已對伊喪失追索權，且同法第95條但書規定執
    票人應就票據提示負舉證責任，與舉證責任分配原則不符，
    請求廢棄原裁定，駁回相對人之聲請等語。
四、經查，相對人主張其執有再抗告人所簽發之系爭本票，屆期
    經提示未獲付款，已據其提出與所述相符之系爭本票為證（
    見原審司票字卷第9頁），自形式上觀之，系爭本票符合票
    據法第123條規定。又系爭本票已載到期日及付款地，且亦
    有免除作成拒絕證書之記載，依票據法第124條準用第95條
    但書之規定，相對人執系爭本票聲請裁定准許強制執行時，
    主張其於到期日屆至經提示不獲付款，已足表明付款時、地
    ，再抗告人主張執票人未為提示，依法自應負舉證責任，然
    再抗告人並未舉證，且相對人是否提示本票乃關係其得否行
    使追索權，係屬實體問題，應由再抗告人另行提起訴訟，以
    資解決（最高法院93年度台抗字第83號裁定意旨參照），原
    裁定以再抗告人未能舉證相對人未對其為付款之提示、系爭
    本票之原因關係是否存在屬實體事項，應另循訴訟解決，非
    屬非訟事件程序所得審究為由，維持原審法院司法事務官之
    原處分，而駁回再抗告人之抗告，經核並未違誤，再抗告意
    旨指摘原裁定適用票據法第123條規定顯有錯誤，求予廢棄
    ，為無理由，應予駁回。
五、據上論結，本件再抗告為無理由，爰裁定如主文。
中　　華　　民　　國　　111 　年　　6 　　月　　30　　日
                  民事第十三庭  
                      審判長法  官  邱景芬  
                            法  官  邱蓮華  
                            法  官  林純如
正本係照原本作成。
不得抗告。
中　　華　　民　　國　　111 　年　　6 　　月　　30　　日
 　　　　　　　　　　　　   書記官  王靜怡